【裁判字號】    91,交聲,281
【裁判日期】    920327
【裁判案由】    聲明異議
【裁判全文】
臺灣嘉義地方法院交通事件裁定                    九十一年度交聲字第二八一號
    原處分機關  交通部公路局嘉義區監理所
    受 處分 人
    即 異議 人  甲○○
右列異議人因違反道路交通管理處罰條例案件，對於原處分機關於九十一年十月二十
二日所為之處分（原處分案號：嘉監五字第裁七○─000000000號），聲明
異議，本院裁定如左：
    主  文
原處分撤銷。
甲○○不罰。
    理  由
一、異議意旨略以：(1)原處分機關即交通部公路局嘉義區監理所（下稱原處分機關）
    於民國（下同）九十一年十月二十二日，認為異議人有「在六個月內，違規記點
    共達六點以上」之情形，按道路交通管理處罰條例第六十三條第三項之規定，以
    嘉監五字第裁七○─000000000號裁決書裁決受處分人即異議人甲○○
    （下稱異議人）吊扣駕駛執照一個月之處分，異議人於九十一年十月二十八日接
    獲前揭裁決書；(2)惟異議人自九十一年十月二十二日起回溯六個月內，應無違規
    記點共達六點以上情形，經向處分機關查詢結果，異議人雖有如附表編號一所示
    之違規，但異議人並無如附表編號二所示之違規，因此，原處分機關認為異議人
    有編號二之「闖紅燈」違規，而依道路交通管理處罰條例第六十三條第一項第三
    款規定，對於異議人記違規點數三點，是錯誤的；故而，原處分機關將編號二之
    錯誤違規點數三點，與因編號一之「闖紅燈」違規而記錄之違規點數三點合併計
    算，認為異議人有「在六個月內，違規記點共達六點以上」情形，故而裁處前揭
    裁決，實有未當，此等裁決應予撤銷。(3)又異議人曾於九十一年七、八月間遺失
    職業聯結車之駕駛執照，異議人現在所持聯結車駕駛執照背面之印製號碼為「（
    省）00000000」，故編號二違規應是他人假冒異議人名義違犯的等語。
二、經查：
  (一)(1)原處分機關認為本件異議人有編號一及編號二所示之「闖紅燈」違規，皆應紀
    錄違規點數三點，而該二次違規又在六個月內，亦即異議人有「在六個月內，違
    規記點共達六點以上」之情形，故按道路交通管理處罰條例第六十三條第三項規
    定，依前揭決書裁決異議人吊扣駕駛執照一個月之處分之情，有前揭裁決書一紙
    附卷可稽。(2)又台南縣及彰化縣之警察機關員警曾因舉發如編號一及編號二所示
    之違規行為，先後填製如附表編號一及編號二所示之「舉發違反道路交通管理事
    件通知單」（下稱編號一、編號二違規通知單），而該二份違規通知單之「移送
    聯」上均有「甲○○」簽名各一枚等情，亦有違規通知單之「移送聯」二紙在卷
    可稽。
  (二)其次，本件異議人曾於九十一年八月七日，向原處分機關申請補發職業聯結車駕
    駛執照，而異議人現所持駕照背面之印製號碼為「（省）00000000」，
    又異議人補發前之原駕照背面之印製號碼為「（省）00000000」等情，
    有駕駛執照正反面影本、原處分機關九十二年一月二十日嘉監駕字第○九二○○
    ○一○八三號函附卷可稽（見本院卷第四十一頁及第六十頁），堪信異議人所述
    其曾於九十一年七、八月間遺失職業聯結車之駕駛執照等語，尚非無據，則異議
    人所稱也許是他人冒用其遺失之駕駛執照違犯編號二違規之情，即似有可能。
  (三)又次，(1)查編號二違規之違規車輛為車牌號碼６Ｋ─八八三號營業用大貨曳引車
    ，實際上屬周水濱所有，惟登記於永大汽車股份有限公司（負責人許嘉謨）名下
    之情，有前揭編號二違規通知單、台南市政府九十一年十二月六日南市建商字第
    ○九一○二一九一三○○號函及所附營利事業登記抄本一紙在卷（見本院卷第二
    十三頁、第二十四頁）可稽，並經證人許嘉謨及周水濱到院結證屬實，有本院審
    理時之其等證詞在卷（見本院卷第三十五頁至第三十七頁）足憑。(2)證人許嘉謨
    及周水濱皆到庭結證稱不認識本件異議人等語，且周水濱亦證述：６Ｋ─八八三
    號營業用大貨曳引車是我所有，靠行在永大汽車股份有限公司名下，於九十一年
    七月二十日，有一自稱「甲○○」年約四十餘歲男子，來向我應徵曳引車司機，
    我就把車交他駕駛，該男子至九十一年九月二十四日離職，所以九十一年八月十
    六日，是該男子駕駛該車；該名男子來應徵司機時，有拿駕駛執照給我看，我將
    之影印，該名男子也有填履歷表，如庭陳的駕照影本及履歷表各一紙；因為司機
    的流動性頗大，所以我們沒幫該名男子申辦勞保；另本件異議人庭並不是向我應
    徵而自稱「甲○○」的男子等語（見本院卷第三十五頁及第三十六頁），並有駕
    駛執照及履歷表影本各一紙在卷可查（見本院卷第四十二頁及背面）。(3)另觀諸
    周水濱所提出之前揭「甲○○」駕照背面影本一紙所載，顯示該駕照背面之印製
    號碼為「（省）00000000」，而異議人現在持有之駕照背面之印製號碼
    則為「（省）00000000」（已見前述），二者確實不同。(4)是本院亦無
    法由此部分之調查，而認定編號二違規係本件異議人所為。
  (四)再次，(1)編號二違規行為之舉發員警謝子千到庭結證稱：編號二通知單是我填製
    無訛，當時被舉發人在彰化縣伸港鄉○○路及中興路口闖紅燈違規，被舉發人當
    時沒有出示身分證，我開立舉發單交給被舉發人後，被舉發人還向我說謝謝，我
    現在已不記得違規人了，我也不知道是否為本件異議人等語（見本院卷第四十八
    頁及第四十九頁），是憑此亦無法認定編號二違規係異議人所為。(2)再謝子千員
    警雖當庭提出編號二違規通知單之「通知聯」影本一紙附卷（見本院卷第五十四
    頁），陳稱：我當時已將編號二違規通知單之「通知聯」交予被舉發人簽收，故
    祇有編號二違規之被舉發人得以持有該「通知聯」，之後原處分機關因本件異議
    人之申訴，向彰化縣警察局和美分局函詢編號二違規之舉發情形時，也隨函附寄
    該「通知聯」影本一紙，顯見該「通知聯」是本件異議人申訴時提出的，則觀諸
    本件異議人持有該「通知聯」之情，堪信編號二違規確係本件異議人所觸犯的云
    云，而本件異議人則陳稱：我並未持編號二違規通知單之「通知聯」去繳款或向
    原處分機關申訴，我是收到裁決書後才去申訴的等語，經本院當庭以電話詢問原
    處分機關之本件承辦人劉振明，劉振明表示：甲○○申訴本件裁決後，我們監理
    所向收受編號二違規罰款的郵局查詢，該郵局再將編號二違規的「通知聯」傳真
    回覆，我再隨文函詢和美分局等語明確（見本院卷第四十九頁），且觀諸謝子千
    員警所提出之前揭「通知聯」影本一紙，其左上方確有傳真的時間訊息之記載無
    訛，故知編號二違規通知單之「通知聯」並非本件異議人向原處分機關提出的無
    誤，是亦無法證明本件異議人持有編號二違規通知單之「通知聯」。(3)故由此部
    分之調查，亦無由認定編號二違規係本件異議人所觸犯。
  (五)末者，(1)本院將編號一及編號二違規通知單之「移送聯」送予法務部調查局，函
    請鑑定該二紙「移送聯」上所簽立之「甲○○」簽名，是否係同一人所為，鑑定
    結果為：「本件待鑑之違規通知單上「甲○○」簽名字跡，其運筆潦草，難以確
    認其筆力、筆速、筆序等筆劃特向，難予鑑定。」等語，有該局九十二年三月十
    二日調科貳字第○九二○○○五二○八○號函附卷可稽（見本院卷第六十八頁）
    ，是憑此亦無法認定編號二違規係異議人所為。(2)又異議人自九十一年六月二十
    日起即受僱於聯通汽車貨運有限公司之情，有該貨運公司負責人吳宜斌書立之「
    在職證明一紙」附於本院卷第三十一頁可稽，本院無法指為虛妄。
三、綜上所述，本院查無證據可認異議人確有編號二之違規行為，因此，原處分機關
    以此編號二之違規，按道路交通管理處罰條例第六十三條第一項第三款之規定，
    對於異議人記違規點數三點，即有不當；故而，原處分機關以前揭裁決書，認為
    本件異議人有「在六個月內，違規記點共達六點以上」情形，亦有不妥。此外，
    本院查無證據足認異議人自編號一違規行為之日起六個月內，有違規記點共達六
    點以上之情形，是原處分遽對受處分人為前開裁決，難謂允當，堪認本件異議人
    之異議為有理由，應由本院將本件裁決處分撤銷，改諭知受處分人不罰，以資適
    法。
四、據上論斷，應依道路交通案件處理辦法第二十條前段，裁定如主文。
中      華      民      國    九十二   年     三     月     二十七      日
                                    臺灣嘉義地方法院交通法庭
                                        法    官  盧  鳳  田
右正本證明與原本無異。
如不服本裁定，應於裁定送達後五日內向本院提出抗告狀（應附繕本）。
中      華      民      國    九十二   年     三     月     二十七      日
                                         書 記 官  林  秀  惠
附表：
┌──┬────┬────────┬───────────────┬────┬────────────────┬─────┐
│編號│違規車輛│違規時間        │違規地點                      │違規事實│舉發違反道路交通管理事件通知單  │舉發員警  │
├──┼────┼────────┼───────────────┼────┼────────────────┼─────┤
│1   │XE-479  │91.03.25.22:45  │台南縣鹽水鎮○○路與忠孝路口  │闖紅燈  │南縣警交字第M00000000號         │周政輝    │
├──┼────┼────────┼───────────────┼────┼────────────────┼─────┤
│2   │6K-883  │91.08.16.11:45  │彰化縣伸港鄉○○路與中興路口  │闖紅燈  │彰警交字第T00000000號           │謝子千    │
└──┴────┴────────┴───────────────┴────┴────────────────┴─────┘


司法院資訊處製作；財團法人民間司法改革基金會備份。
